【裁判字號】    89,上訴,1150
【裁判日期】    890724
【裁判案由】    毒品危害防制條例
【裁判全文】
臺灣高等法院臺南分院刑事判決            八十九年度上訴字第一一五０號    Ｇ
      上  訴  人
      即  被  告  戊  ○  ○
      選任辯護人  黃  慕  容
右上訴人因違反毒品危害防制條例案件，不服臺灣嘉義地方法院八十九年度訴字第八
號中華民國八十九年七月二十四日第一審判決（起訴案號：臺灣嘉義地方法院檢察署
八十八年度毒偵字第六四七號），提起上訴，本院判決如左：
      主      文
上訴駁回。
      事      實
一、戊○○前因違反麻醉藥品管理條例案件，於民國（下同）八十六年八月二十九日
    經本院判處有期徒刑八月確定，於八十七年六月二十九日執行完畢，詎其仍不知
    悔改，於八十八年八月間某日某時許，在嘉義市火車站前三角空地（前曾擺放吳
    鳳銅像）處，以新台幣（下同）三萬元之代價，向綽號「闊嘴仔」之不詳姓名、
    年籍之成年男子，購入一兩重之第二級毒品安非他命，除供其自己吸食外，竟意
    圖營利，基於販賣第二級毒品安非他命之概括犯意，以電話號碼0000000
    000號之行動電話作為約定交易毒品時間、地點之聯絡工具，供有意向其購買
    毒品之人與其聯絡，先於八十八年十一月初某日下午三、四時許，在嘉義縣中埔
    鄉深坑村埔頂林業試驗所前某處空地，以二千元之代價，販賣安非他命一小包予
    己○○（實為己○○與乙○○共同出資，由己○○以前開方式聯絡戊○○，約定
    交易之時間、地點，再由乙○○駕車接送己○○前往後在旁等候，而由己○○購
    得安非他命後供二人共同吸食）。又於八十八年十一月二十四日下午七時許，以
    前開0000000000號行動電話作為約定交易毒品時間、地點之聯絡工具
    ，在嘉義市○○路「勞工育樂中心」前，以一千元之代價，販賣安非他命一小包
    予甲○○吸食。嗣因他案遭通緝，戊○○於八十八年十一月二十九日上午九時許
    ，為警在嘉義市○○路與德福街口查獲，並自其所駕駛車號ＥＧ─五八○一號自
    小客車之中央置物箱內起出安非他命七包（毛重七點一公克、驗餘淨重五點六七
    公克）、夾鏈袋四十四個（有第二級毒品安非他命殘留之夾鏈袋一個，戊○○所
    有預備供販賣安非他命所用之夾鏈袋四十三個）及其供販賣第二級毒品安非他命
    犯罪所用之電子磅秤一個、門號為0000000000號之行動電話一具，與
    其所有供吸食毒品所用之塑膠斜削分裝管一枝、玻璃吸球吸食器一個、玻璃吸管
    吸食器一枝等物（施用第二級毒品部分業經原審另案判決）。戊○○遭警查獲後
    偵訊時，甲○○及己○○猶以前開方式聯絡欲向戊○○購買安非他命，經承辦警
    員接聽前開0000000000號行動電話而與尚不知情之甲○○、己○○約
    定交易地點，遂於同日下午三時許，在嘉義市○○路「東京賓館」三○二室前，
    為警查獲前來欲向戊○○購買毒品之甲○○、乙○○及己○○。
二、案經嘉義市警察局移送臺灣嘉義地方法院檢察署檢察官偵查起訴。
    理    由
一、訊據上訴人即被告戊○○矢口否認有何販賣第二級毒品安非他命之犯行，辯稱：
    伊並不認識證人甲○○、乙○○、己○○三人，亦未販賣毒品予渠等；伊於八十
    八年十一月二十九日為警所製作之警訊筆錄並不實在云云。
二、經查：
（一）對於被告如何購得安非他命供自己吸食並再轉賣部分予證人己○○等事實，業
      據被告於原審調查時供稱：「：：：，約定在嘉義市火車站三角圓環空地那裡
      交易（以前的吳鳳銅像），交易時間大概在八十八年八月間，警訊中所說透過
      阿華介紹向不詳姓名男子買的是錯的，本案扣案的毒品是向「闊嘴仔」買的，
      （是成年人），闊嘴仔住那裡及他真名是甚麼我不曉得，我跟他買一兩大概三
      萬元。」等語（見原審卷第一五七頁背面），於警訊時供稱：「我曾於八十八
      年十一月初，在嘉義縣中埔鄉深坑村埔頂林業試驗所前販賣安非他命一小包，
      價格新台幣二千元給己○○，當時乙○○亦在現場，：：：。」、「己○○都
      是先打我的行動電話0000000000號給我，由我約定時間、地點再依
      約進行交易。」等語（見警訊卷第四頁、第五頁）；而證人己○○於警訊時證
      稱：「我曾於八十八年十一月初某日下午十六時左右與乙○○二人共同出資新
      台幣二千元，由我聯絡戊○○約定於嘉義縣中埔鄉深坑村埔頂之某處空地進行
      交易，由乙○○駕駛Ｃ４─八五四○號自小貨車載我一同前往，向戊○○購得
      安非他命一小包，價格二千元：：：。」、「我都是打0000000000
      號行動電話給戊○○，再由戊○○約定時間、地點進行交易。」等語（見警訊
      卷第八頁、第九頁），於原審調查時證稱：「（問：第一次購買安非他命是多
      少錢？）二千元。我們二人合買一小包，一人出一千元。」等語（見原審卷第
      十九頁背面）；及證人乙○○於警訊時證稱：「我與己○○計向戊○○購買二
      次安非他命，而每次我與己○○均共同出資新台幣二千元，再由己○○以行動
      電話聯絡戊○○約好時間地點再交易。第一次是於八十八年十一月初之某日下
      午三至四時許，由己○○與戊○○約定於嘉義縣中埔鄉深坑埔頂之某處空地，
      再由我駕駛自小貨Ｃ４─八五四○載己○○前往，以新台幣二千元購得安非他
      命乙小包，而第二次即為今日（八十八年十一月二十九日下午三時二十分許）
      ：：：，由己○○下車進入東京汽車旅館欲購買安非他命，我留在車上等己○○，即為警盤查：：：。」等語（見警訊卷第十頁、第十一頁），於原審調查
      時復證稱：「：：：，第二次未交易前於東京賓館前為警查獲。」、「二千元
      ，我們二人合買一小包，一人出一千元。」等語（見原審卷第十九頁背面），
      互核被告前開供述與證人己○○、乙○○前開證詞大致相符，並有原審八十九
      年度易字第一○號刑事判決一份附於原審卷可參，是被告前開自白確與事實相
      符。至被告辯稱上開0000000000號行動電話並非伊所有，伊所有之
      行動電話號碼為0000000000號云云，然現今無線通訊發達，申辦行
      動電話簡便，且申辦者又未必須與使用者必為同一人，況被告係用作販賣毒品
      聯絡之工具，定不願他人輕易知悉，故申辦者非其本人，亦非全無可能，是本
      院調查結果上開0000000000號行動電話雖非被告所申辦，亦不足以
      為有利於被告之認定，被告前開所辯，不足採信。
（二）又被告販賣安非他命予證人甲○○之事實，業據證人甲○○於警訊時證稱：「
      我均是以戊○○之行動電話0000000000號，打行動電話給戊○○聯
      絡向其購買毒品。」、「我曾向戊○○購買一次安非他命，是於八十八年十一
      月二十四日十九時許，在嘉義市○○路勞工育樂中心前向戊○○購買一小包安
      非他命，價格是新台幣一千元，第二次就是本日欲向戊○○購買安非他命，在
      嘉市○○路九五三號東京汽車旅館三○二室為警查獲。」等語（見警訊卷第六
      頁、第七頁）。況證人甲○○、己○○、乙○○三人與被告均無仇怨或糾紛，
      業據渠等於警訊時證述在卷（見警訊卷第七頁背面、第九頁背面、第十一頁背
      面），是渠等前開證詞，當無挾怨報復或誣陷被告之可能。且被告遭警查獲並
      扣得前開物品，再經警循線查獲證人甲○○、己○○、乙○○等事實，並經證
      人即嘉義市警察局刑警隊偵查員丁○○於原審及本院調查時證述明確（見原審
      卷第三十三頁、第一三０頁背面、第一三一頁；本院八十九年十二月二十六日
      訊問筆錄）。此外，復有扣案之安非他命七包（毛重七點一公克、驗餘淨重五
      點六七公克）、夾鏈袋四十四個、電子磅秤一個、行動電話一具等可資佐證。
      而扣案結晶物七包經送往法務部調查局檢驗結果，該結晶物係第二級毒品安非
      他命，淨重五點六七公克（第一次鑑定時淨重五點七七公克），包裝重一點二
      三公克；註明ＭＡ (+)之夾鏈袋一個，有第二級毒品甲基安非他命殘留；其餘
      未註明ＭＡ (+)之夾鏈袋四十三個則均無毒品反應，此有法務部調查局000
      00000號檢驗通知書及八十九年六月十六日（８９）陸（一）字第八九○
      四三五三五號函各一份附卷可憑，足見被告確有前開販賣安非他命之犯行無訛
      。又扣案之夾鏈袋確為四十四個，有前揭法務部調查局00000000號檢
      驗通知書可參，並經原審勘驗結果，計有大袋九個、中袋十三個、小袋二十二
      個，共四十四個夾鏈袋，其中一個小袋有註明ＭＡ (+)字眼，此有勘驗筆錄一
      份附於原審卷可參，是警訊卷所附搜索扣押證明筆錄所載之夾鏈袋四十二個及
      檢察官起訴書所載之夾鏈袋四十三個，均屬誤算，併此敘明。
（三）至被告雖辯稱其於警訊時之供述並不實在云云，惟被告販賣安非他命之事實，
      有前揭事證可憑，業如前述；且證人即警員丙○○於原審調查時結證稱：製作
      筆錄時係讓被告自由陳述，未施強暴脅迫，並交閱筆錄始讓被告簽名等情明確
      （見原審卷第七十五頁背面、第七十六頁），復經原審勘驗被告於警訊時錄音
      帶之結果，其內容核與嘉義市警察局刑警隊八十八年十一月二十九日被告偵訊
      筆錄相符，並無警員施強暴脅迫或以其他不正方法取供之情形，此有原審八十
      九年五月十九日勘驗筆錄在卷可憑，並有錄音帶一捲附於原審卷可資佐證，堪
      認被告前開自白與證人乙○○、己○○證詞相符部分，亦足為證據，是被告前
      開所辯，自不足採。
（四）證人丁○○於原審調查時結證稱：「（行動電話）在被告車上查扣的，作筆錄
      時還讓被告帶著，因為電話一直響，所以我就幫他聽，有人說要買東西（指毒
      品），其中甲○○及乙○○或己○○其中一位打電話來，：：：，我們幫他（
      指被告）約定地點在東京賓館，我們就抓到甲○○。」等語（見原審卷第一三
      ０頁背面、第一三一頁），而證人乙○○亦證稱皆係由己○○打電話聯絡被告
      購買安非他命等情，業如前述，則被告遭警查獲當日打電話欲向被告購買毒品
      之人應為證人甲○○及己○○，亦堪認定，故證人甲○○、己○○係於被告遭
      警查獲時，猶欲聯絡被告購買安非他命，而遭警一併查獲，是被告確曾販賣第
      二級毒品安非他命予證人甲○○、己○○（與乙○○合買），殆無疑義。
（五）又前開安非他命之數量非少，顯非被告一人短時間內可吸食完畢，且倘僅被告
      一人施用亦無需四十四個夾鏈袋分裝，況被告於原審調查時供稱扣案之電子磅
      秤係其用來磅一天份量所用（見原審卷第九十二頁背面），於偵查中則供稱夾
      鏈袋係其分裝毒品供己吸食所用（見偵查卷第十二頁背面），則電子磅秤、夾
      鏈袋既係供其分裝吸食安非他命所用，其為何未攜帶分裝後之份量外出？反係
      隨車攜帶數量可供長期或多人吸食之安非他命及一般吸食者無須隨身攜帶之電
      子磅秤一個及四十四個夾鏈袋外出？足認被告遭警查獲時所起出之安非他命七
      包（毛重七點一公克、驗餘淨重五點六七公克）、夾鏈袋四十四個、電子磅秤
      一個，顯係供其販賣或預備供販賣安非他命計算毒品重量及分裝毒品所用，被
      告確有販賣第二級毒品安非他命之犯行，殆屬明甚。
（六）雖證人甲○○嗣於原審及本院訊問時翻異前詞，改稱與被告不認識，未向其買
      安非他命，警訊時之證詞係警察要求配合，如不合他意，警察即將錄音機停掉
      云云（見原審卷第一０八頁背面、第一０九頁；本院八十九年十一月二十一日
      訊問筆錄）。惟當事人或證人於案發時之供述較少權衡利害得失或受他人干預
      ，依經驗法則，較之事後翻異之詞為可信，此即所謂案重初供，故除非有事證
      可證明當事人或證人嗣後更異之詞與事實相符或其初供係屬虛偽者外，自不得
      任意捨棄初供而不採，有最高法院八十二年度台上字第五三一一號、八十三年
      度台上字第三二四三號判決可資參照；證人即警員丙○○於原審調查時證稱製
      作筆錄時係讓證人甲○○自由陳述，未施強暴脅迫等情明確（見原審卷第七十
      五頁背面、第七十六頁），且經原審勘驗警訊時錄音帶之結果，並無警員對證
      人甲○○施強暴脅迫或以其他不正方法取供之情形，此有原審八十九年五月十
      九日勘驗筆錄在卷可憑，並有錄音帶一捲附於原審卷可資佐證，是證人甲○○
      於原審及本院所為事後迴護被告之證詞，核與前揭事證不符，且揆諸前揭說明
      ，尚難據為有利於被告之認定。
（七）第二級毒品安非他命物悉價昂，為政府嚴予查緝取締之違禁物，茍被告買賣間
      無利可圖，則被告縱屬至愚，亦無干冒被移送法辦而遭判重刑之危險，平白從
      事販賣之理，是其販入之價格必較其所出售之價格低廉，而從中賺取買賣之差
      價牟利，其有營利意圖甚明。況所謂「販賣」不以販入之後，復行賣出為要件
      ，祇須以營利為目的，購入或賣出有一於此，其犯罪即屬成立，不以果已得利
      為必要，最高法院二十五年度非字第一二三號、六十七年度台上字第二五○○
      號、六十八年度台上字第六○六號著有判例。
    綜上，被告所辯無非事後圖卸刑責之詞，不足採信，本件事證明確，被告犯行洵
    堪認定。
三、另查，販賣第二級毒品罪，需有販毒之故意，且已著手實施販毒之行為，始足當
    之。證人丁○○於原審調查時證稱：「（行動電話）在被告車上查扣的，作筆錄
    時還讓被告帶著，因為電話一直響，所以我就幫他聽，有人說要買東西（指毒品
    ），其中甲○○及乙○○或己○○其中一位打電話來，：：：，我們幫他（指被
    告）約定地點在東京賓館，我們就抓到甲○○。」等語，業如前述，則被告於八
    十八年十一月二十九日上午九時，經警在嘉義市○○路與德福街口查獲後偵訊時
    ，甲○○等人猶以前開0000000000號行動電話欲聯絡被告購買安非他
    命，經承辦警員與尚不知情之渠等約定交易地點，遂於同日下午三時許，在嘉義
    市○○路「東京賓館」三○二室前，為警查獲前來欲向被告購買毒品之甲○○、
    乙○○及己○○三人等之事實，核與販賣第二級毒品罪之構成要件尚屬有間，蓋
    與證人甲○○等人約定交易毒品安非他命係承辦警員所為，並非被告所為，且被
    告亦未攜帶毒品前往交付，堪認被告就此部分並無販毒之故意，且未著手實施販
    賣毒品之行為，就此部分對被告自難以販賣第二級毒品罪相繩，附此敘明。
四、按安非他命為第二級毒品，毒品危害防制條例第二條第二項第二款定有明文；核
    被告所為，係犯毒品危害防制條例第四條第二項之販賣第二級毒品罪。又被告持
    有毒品安非他命之低度行為，應為其販賣毒品安非他命之高度行為所吸收，不另
    論罪。被告先後二次販賣第二級毒品安非他命之行為，時間緊接，所為犯罪構成
    要件相同，顯係基於概括犯意為之，為連續犯應依刑法第五十六條之規定，以一
    罪論，並加重其刑；惟販賣第二級毒品罪，其最高法定刑為無期徒刑，依刑法第
    六十五條規定，無期徒刑不得加重，爰就有期徒刑部分加重之。再查，被告前因
    違反麻醉藥品管理條例案件，於八十六年八月二十九日經本院判處有期徒刑八月
    確定，於八十七年六月二十九日執行完畢，有臺灣高等法院被告全國前案紀錄表
    在卷可憑，其於有期徒刑執行完畢後，五年之內再犯本件有期徒刑以上之罪，為
    累犯，應依刑法第四十七條之規定，加重其刑，並就有期徒刑部分遞加之（因無
    期徒刑不得加重，業如前述）。
五、原審以被告罪證明確，因以適用毒品危害防制條例第四條第二項，刑法第十一條
    前段、第五十六條、第四十七條，並審酌被告素行不佳、販賣安非他命牟取暴利
    之犯罪動機及其犯罪目的、手段與販賣安非他命予他人施用不僅戕害施用者之身
    心且益滋生犯罪等所生損害，及其販賣安非他命之數量、金額，暨犯後猶飾詞否
    認犯行之態度等一切情狀，量處被告有期徒刑玖年，並諭知扣案之安非他命柒包
    （驗餘淨重伍點陸柒公克，包裝袋柒個重壹點貳參公克），及內有安非他命殘留
    註明ＭＡ（＋）之夾鏈袋一個，分別為查獲之毒品及視為查獲之毒品，不問屬於
    犯人與否，均應依毒品危害防制條例第十八條第一項前段之規定沒收銷燬之；扣
    案之電子磅秤壹個、門號0000000000號行動電話壹具，均屬被告供販
    賣第二級毒品犯罪所用之財物，均應依毒品危害防制條例第十九條第一項之規定
    宣告沒收；扣案未註明ＭＡ（＋）之夾鏈袋肆拾參個，為被告所有，且屬被告預
    備供販賣第二級毒品犯罪所用之財物，應依刑法第三十八條第一項第二款之規定
    ，宣告沒收；被告因販賣第二級毒品安非他命所得共計參仟元，應依毒品危害防
    制條例第十九條第一項之規定沒收之，如全部或一部不能沒收時，以其財產抵償
    之；扣案之塑膠斜削分裝管壹枝、玻璃吸球吸食器壹個、玻璃吸管吸食器壹枝為
    被告吸食毒品所用之物，該等物品復已因被告施用第二級毒品罪，而遭宣告沒收
    銷燬，不另宣告沒收銷燬。又前開扣案之安非他命送驗後，檢驗機關即法務部調
    查局先後二次各取樣○‧一公克共○‧二公克化驗，此部分安非他命業已因化驗
    而滅失不存在，自毋庸為沒收銷燬之宣告。核其認事用法，尚無不合，量刑亦稱
    妥適，被告上訴意旨猶執前詞否認犯罪，指摘原判不當，為無理由，應予駁回。
據上論斷，應依刑事訴訟法第三百六十八條之規定，判決如主文。
本案經檢察官吳忠賢到庭執行職務。
中    華    民    國      九十      年      一      月      卅一        日
                                  臺灣高等法院臺南分院刑事第四庭
                                      審判長法官  徐    財    福
                                            法官  宋    明    蒼
                                            法官  蔡    崇    義
右正本證明與原本無異。
如不服本判決，應於判決送達後十日內向本院提出上訴狀，其未敘述理由者並應於提
出上訴狀後十日內向本院補提理由書（應附繕本)。
                                      法院書記官  王    全    龍
中    華    民    國      九十      年      二      月        五        日


司法院資訊處製作；財團法人民間司法改革基金會備份。
